臺灣臺中地方法院刑事判決
110年度侵訴字第190號
公  訴  人  臺灣臺中地方檢察署檢察官
被      告  歐俊彥


指定辯護人  王士銘律師（義務辯護律師）
上列被告因妨害性自主案件，經檢察官提起公訴（110 年度偵字
第31553 號），本院判決如下：
　　主　　文
丙○○犯如附表編號1 至3 所示之罪，均累犯，各處如附表編號1 
至3 「主文欄」所示之刑。應執行有期徒刑參年捌月。
　　犯罪事實
一、丙○○（通訊軟體微信暱稱「甘蔗」）前經友人介紹而結識AB
    000-A110421（民國00年0 月生、真實姓名年籍詳卷，下稱Ａ
    女）、AB000-A110421A（真實姓名年籍詳卷，即Ａ女之胞弟
    ，下稱Ｂ男），於110 年9 月18日晚間9 時許，丙○○騎乘車
    牌號碼000-000號普通重型機車至臺中大肚車站，而在該處
    遇見Ｂ男後，即與Ｂ男聊天，並以Ｂ男所用行動電話撥打微信
    語音電話予Ａ女，及邀約Ａ女外出見面，因Ａ女表示無意外出
    ，丙○○遂稱欲至Ａ女之住處找Ａ女，Ａ女則回稱要來自己來，
    丙○○即在Ｂ男步行返家時，騎乘該部機車跟隨在後，且於Ａ女
    接獲Ｂ男來電而幫Ｂ男開門之際，跟在Ｂ男身後進入Ａ女住處，
    復前往Ａ女、Ｂ男就寢之3 樓房間，而Ａ女將大門關上後亦至3
     樓房間，並坐在床上使用行動電話，丙○○則和Ｂ男聊天，其
    後丙○○與Ａ女、Ｂ男一同飲用玻璃瓶裝之啤酒，然丙○○並未因
    飲酒而陷於無法判斷事理之程度。詎料丙○○竟分別為下列行
    為：
　㈠於110 年9 月18日晚間11時許，丙○○基於強制性交之犯意，
    躺在Ａ女身邊並強行親吻Ａ女，Ａ女隨即伸手將丙○○推開以示
    拒絕，然丙○○無視於此，反將身體壓在Ａ女身上，Ａ女因而出
    聲要求Ｂ男將丙○○自其身上拉開，然Ｂ男擔心遭到丙○○毆打而
    未為之並外出買飲料，其間Ａ女向丙○○表示「不要」等語、
    做出掙扎舉動而明示抗拒，然丙○○仍強行脫下Ａ女之褲子及
    內褲，並先後以手指、生殖器插入Ａ女之陰道內，而以此方
    式違反Ａ女之意願，對Ａ女強制性交1 次得逞。
　㈡於110 年9 月19日（起訴書記載「同日《按即18日》」，應屬
    有誤，爰更正之）凌晨某時許，Ｂ男購物完畢而返回上址住
    所之3 樓房間後，Ａ女、丙○○仍躺在床上，其後丙○○要求Ａ女
    躺在床鋪下方的墊子上，惟遭Ａ女所拒，丙○○又基於強制性
    交之犯意，將Ａ女強拉下床，並親吻Ａ女、褪去Ａ女之褲子及
    內褲，過程中，Ａ女奮力抵抗，惟丙○○不僅未罷手，反而強
    行將生殖器插入Ａ女之陰道內，丙○○即以此方式違反Ａ女之意
    願，對Ａ女強制性交1 次得逞。
　㈢於110 年9 月19日上午6 時許，丙○○、Ａ女醒來後，丙○○要求
    Ｂ男購買早餐，迨Ｂ男外出後，丙○○另基於強制性交之犯意，
    將身體壓在Ａ女身上並強行親吻Ａ女，且欲強行脫去Ａ女之褲
    子及內褲，Ａ女則拉住褲子進行抵抗，然仍遭丙○○脫下其褲
    子及內褲，於丙○○欲強行將生殖器插入Ａ女之陰道時，因Ａ女
    奮力反抗，丙○○始作罷，致丙○○上開強制性交犯行未能遂行
    。嗣Ａ女以欲至樓下洗臉、刷牙為由，藉故離開房間，復於1
    10 年9 月19日上午11時42分許，以其行動電話所裝置之通
    訊軟體LINE聯絡友人AB000-A110421C（真實姓名年籍詳卷，
    下稱Ｃ男）並告知上情，Ｃ男乃請Ａ女先離家到臺中大肚車站
    旁之全家便利超商碰面，並騎乘機車搭載Ａ女至臺中市沙鹿
    區某處統一超商，Ａ女即在該統一超商撥打電話予其母AB000
    -A110421B（真實姓名年籍詳卷，下稱Ｄ女），並向Ｄ女述說
    其遭丙○○強制性交一事，Ｄ女聽聞後，旋即偕同友人、Ａ女返
    回上址住所，Ｄ女見丙○○仍在上址住所之3 樓房間休憩，遂
    報警處理，始悉上情。
二、案經Ａ女、Ｄ女訴由臺中市政府警察局烏日分局報告臺灣臺中
    地方檢察署檢察官偵查起訴。
    理  　由
壹、程序事項
一、按本法所稱性侵害犯罪，係指觸犯刑法第221 條至第227 條
　　、第228 條、第229 條、第332 條第2 項第2 款、第334 條
　　第2 項第2 款、第348 條第2 項第1 款及其特別法之罪；又
　　因職務或業務知悉或持有性侵害被害人姓名、出生年月日、
  　住居所及其他足資識別其身分之資料者，除法律另有規定外
    ，應予保密，司法機關所製作必須公示之文書，不得揭露被
    害人之姓名、出生年月日、住居所及其他足資識別被害人身
    分之資訊，性侵害犯罪防治法第2 條第1 項、第12條分別定
    有明文。另性侵害犯罪防治法第12條及第13條第1 項所定其
    他足資識別被害人身分之資訊，包括被害人照片或影像、聲
    音、住址、親屬姓名或其關係、就讀學校與班級或工作場所
    等個人基本資料，性侵害犯罪防治法施行細則第6 條亦有明
    定。是依上述規定，本判決書不得揭露告訴人Ａ女及其胞弟Ｂ
    男、母親Ｄ女、友人Ｃ男之真實姓名、年籍資料，以免揭露或
    推論出告訴人之身分，故均僅記載代號，其等真實姓名、年
    籍資料均詳卷內之代號與真實姓名對照表（他字不公開卷第
    1 至6 頁），合先敘明。
二、又按刑事訴訟法第159 條之2 所定之傳聞例外，即英美法所
    稱之「自己矛盾之供述」，必符合被告以外之人於檢察事務
    官、司法警察官、司法警察調查中所為之陳述，「與審判中
    不符」，且其先前之陳述，具備「可信性」及「必要性」二
    要件，始例外得適用上開規定，認其先前所為之陳述，為有
    證據能力。此所謂「與審判中不符」，係指該陳述之主要待
    證事實部分，自身前後之供述有所不符，導致應為相異之認
    定，此並包括先前之陳述詳盡，於後簡略，甚至改稱忘記、
    不知道或有正當理由而拒絕陳述（如經許可之拒絕證言）等
    實質內容已有不符者在內。所謂「可信性」要件，則指其陳
    述與審判中之陳述為比較，就陳述時之外部狀況予以觀察，
    先前之陳述係在有其可信為真實之特別情況下所為者而言。
    例如先前之陳述係出於自然之發言，審判階段則受到外力干
    擾，或供述者因自身情事之變化（如性侵害案件，被害人已
    結婚，為婚姻故乃隱瞞先前事實）等情形屬之，與一般供述
    證據應具備之任意性要件有別。至所謂「必要性」要件，乃
    指就具體個案案情及相關證據予以判斷，其主要待證事實之
    存在或不存在，已無從再從同一供述者取得與先前相同之陳
    述內容，縱以其他證據替代，亦無由達到同一目的之情形（
    最高法院96年度台上字第4365號判決意旨參照）。告訴人、
    證人Ｂ男、Ｃ男於本院審理時所為證述內容詳盡，並無較諸警
    詢時簡略之情形，且已足為判斷被告前揭犯行之認定基礎，
    故無捨除其等於警詢時之證述內容，即無從以其他證據取代
    之特殊情事；且告訴人於警詢時手繪之現場圖，係於警詢中
    輔助說明告訴人之證述所用，該現場圖即應視為告訴人警詢
    證詞之一部。是以，告訴人於警詢時之證述內容、所繪現場
    圖，及證人Ｂ男、Ｃ男於警詢時所為陳述，既皆為被告以外之
    人於審判外之陳述，屬傳聞證據，又不具刑事訴訟法第159 
    條之2 所規定之「可信性」及「必要性」要件，且被告丙○○
    及其辯護人亦於本院準備程序時否認告訴人、證人Ｂ男、Ｃ男
    於警詢時所為陳述之證據能力（本院侵訴卷第38頁），本院
    認告訴人之警詢陳述及手繪現場圖，及證人Ｂ男、Ｃ男之警詢
    陳述既均不符合上開傳聞例外之規定，即應回歸適用刑事訴
    訟法第159 條第1 項規定，而認皆無證據能力。至被告及其
    辯護人於本院準備程序時雖表示證人Ｄ女之警詢陳述無證據
    能力等語（本院侵訴卷第38頁），惟證人Ｄ女於警詢時所為
    陳述，既未經本院引為判斷被告是否涉有本案犯行之基礎，
    即毋庸再說明其證據能力之有無。
三、其餘本判決所引用被告以外之人於審判外之陳述，檢察官、
    被告及其辯護人於本院準備程序、審理時均未聲明異議（本
    院侵訴卷第33至41、79至126 、141 至161 頁），本院審酌
    該等證據資料作成之情況，核無違法取證或其他瑕疵，且與
    待證事實有關連性，認為適當得為證據，依刑事訴訟法第15
    9 條之5 規定，均有證據能力。
四、另本判決所引用之非供述證據，查無違反法定程序取得之情
    形，依刑事訴訟法第158 條之4 規定之反面解釋，均具有證
    據能力。
貳、實體認定之依據
一、訊據被告固坦承其於110 年9 月18日晚間9 時許騎車至告訴
    人上址住所，並在上址住所之3 樓房間就寢乙情，惟矢口否
    認有何強制性交既遂、強制性交未遂等犯行，辯稱：我於11
    0 年9 月18日下午2 時許有先去找朋友喝酒，再去臺中大肚
    車站找Ｂ男聊天，我跟Ｂ男說這麼晚了，可以去你家睡嗎？我
    忘記Ｂ男說什麼，之後我就跟著Ｂ男回去他的住處睡覺，但是
    ，我忘記我是如何去的，之後發生什麼事情，我都不記得，
    因為我已經斷片了，我只知道於110 年9 月19日中午起床時
    我有被打云云；其辯護人則提出辯護意旨略以：被告係在取
    得Ａ女、Ｂ男之同意後才進入其等住處，並與其等一同飲酒作
    樂，故不該當侵入住宅的加重條件，且被告因為在Ａ女之住
    處飲酒過量，導致被告於當時喪失意識辨別能力，事後完全
    記不住發生何事等語。惟查：
　㈠被告前經友人介紹而結識告訴人、證人Ｂ男，並以「甘 蔗」
    作為其微信暱稱，於110 年9 月18日晚間9 時許，被告騎乘
    車牌號碼000-000號普通重型機車至臺中大肚車站後，在該
    處遇見證人Ｂ男並與其聊天，隨後以證人Ｂ男所持行動電話撥
    打微信語音電話予告訴人，及邀約告訴人外出見面，因告訴
    人表示無意外出，被告遂稱要前往告訴人之住處找告訴人，
    告訴人則回稱要來自己來，被告即在證人Ｂ男步行返家時，
    騎乘該部機車跟隨在後，且於告訴人接獲證人Ｂ男來電而幫
    證人Ｂ男開門之際，跟在證人Ｂ男身後進入告訴人之住所，復
    前往告訴人、證人Ｂ男就寢之3 樓房間，而告訴人將大門關
    上後亦至3 樓房間，並坐在床上使用行動電話，被告則和證
    人Ｂ男聊天，其後被告即與證人Ａ女、Ｂ男一同飲用玻璃瓶裝
    之啤酒，嗣於110 年9 月19日中午某時許，證人Ｄ女抵達告
    訴人之上址住所，見被告仍在上址住所3 樓房間內熟睡，旋
    即報警處理等情，業據被告於警詢、偵訊、本院準備程序及
    審理中供承在卷（偵字公開卷第17至19、21至23 、97至101
     頁，本院侵訴卷第33至41、79至126 、141 至161 頁），
    核與證人即告訴人Ａ女、證人Ｂ男、Ｃ男、Ｄ女於偵訊、本院審
    理中經具結所為證述大致相符（他字公開卷第55至61、65至
    70頁，本院侵訴卷第83至125 頁），並有證人Ａ女與證人Ｂ男
    之微信對話紀錄截圖、證人Ａ女與證人Ｃ男之LINE對話紀錄截
    圖、案發地現場照片、車牌號碼000-000號普通重型機車車
    行紀錄匯出文字資料、監視器影像翻拍照片等件附卷為憑（
    他字不公開卷第29至33、34至51、52至54頁，偵字公開卷第
    73、74、75至79頁），是此部分事實堪以認定。
  ㈡按被害人就被害經過所為之指述，固不得作為認定犯罪之唯
    一證據，仍應調查其他補強證據以擔保其指證、陳述確有相
    當之真實性，而為通常一般人均不致有所懷疑者，始得採為
    論罪科刑之依據。惟茲所謂之補強證據，並非以證明犯罪構
    成要件之全部事實為必要，倘其得以佐證被害人指述之犯罪
    非屬虛構，能予保障所指述事實之真實性，即已充分。又得
    據以佐證者，雖非直接可以推斷該被告之實行犯罪，但以此
    項證據與被害人之指述為綜合判斷，若足以認定犯罪事實者
    ，仍不得謂其非屬補強證據。是所謂補強證據，不問其為直
    接證據、間接證據，或係間接事實之本身即情況證據，均得
    為補強證據之資料（最高法院105 年度台上字第2797號、10
    9 年度台上字第404 號判決意旨參照）。又供述證據，每因
    陳述人之觀察能力、覺受認知、表達能力，及相對詢問者之
    提問方式、重點、與談情境等各種主、客觀因素，而不免先
    後齟齬或矛盾，審理事實之法院自當依憑調查所得之各項直
    接、間接、供述和非供述證據，予以綜合判斷，定其取捨，
    如關於基本事實之陳述一致，並非不能採納（最高法院108 
    年度台上字第3424號判決意旨參照）。
　㈢Ａ女於偵訊時證稱：一開始Ｂ男在外面跟被告聊天，Ｂ男打電話
    給我叫我出去，我跟Ｂ男說不要，後來Ｂ男要回家了，請我幫
    他開門，我才下樓幫Ｂ男開門，被告就跟著從後面走進來，
    跟著Ｂ男去3 樓房間，那是我與Ｂ男的房間，我在樓下關門，
    之後我進去3 樓房間，剛開始Ｂ男和被告在聊天，我在旁邊
    滑手機，之後我跟男朋友吵架，我就心情不好躲到棉被裡面
    ，被告過來我旁邊並躺下來，而且一直要把我的身體轉過去
    他那邊、拉我的手去抱他，過沒幾分鐘，被告就把我的頭轉
    過來強吻我，並把手伸進去我的內褲裡面，我有推開被告，
    但是推不動，被告就慢慢的壓在我身上、想要脫我的褲子，
    我有掙扎，被告還是硬把我的褲子和內褲脫下來，然後把手
    插進我的陰道，那時候Ｂ男就出去買飲料了，被告等Ｂ男出去
    的時候，才把他的下體放進我的陰道裡面，被告是先用手，
    再用他的下體，Ｂ男快回來時，我感覺到濕濕的，被告有用
    衛生紙幫我擦陰部，我就把褲子穿起來，過沒幾分鐘，Ｂ男
    就回來了，後來被告叫我下床、去地板，我說我不要，被告
    就把我拉到地板、拿棉被蓋著，被告側著身體強吻我，我那
    時候也有掙扎，被告硬把我的褲子脫掉後，就把他的褲子脫
    下來，被告抱著我、把我整個人轉過去，換我趴在被告的身
    上，被告一樣把他的下體放進我的陰道，之後我趕快把褲子
    穿起來，那時候我頭暈就在地板上睡著了，隔天早上6 點鬧
    鐘響，我把它關掉，本來要繼續睡，但是被告強吻我、整個
    人壓在我的身上，並且要脫我的褲子，我就拉住褲子不讓被
    告脫、一直掙扎，最後我的褲子還是被脫了一半，我在掙扎
    時，眼淚有掉下來，被告本來想要把他的下體放進我的陰道
    ，但是這次我一直阻止被告，就沒有讓被告得逞，之後我趕
    快把褲子穿起來等語（他字公開卷第56至60頁）；於本院審
    理時證述：於110 年9 月18日晚間11、12時許，我跟被告、
    Ｂ男在房間裡，我躺在床上用手機傳訊息跟朋友、男友聊天
    ，後來被告躺在我旁邊一直要抱我、硬要把我的褲子脫下來
    ，我第1 次有說不要，後面我就一直掙扎、反抗，但是被告
    的力氣太大，我反抗不了，我一開始有叫Ｂ男救我，但是後
    面Ｂ男不在、去買東西，被告把我的褲子脫下來後，把他的
    下體放進我的陰道裡面，等到Ｂ男買東西回來後，房間地板
    上有1 個墊子，被告就把我拉下床，硬要把我的褲子脫下來
    ，我因為反抗不了，被告就把我的褲子跟內褲脫掉，被告也
    是把他的下體放進我的陰道，之後我很累、想睡覺就睡著了
    ，到早上的時候，我醒來過沒多久，被告就跟第2次一樣，
    要把我的褲子脫下來，我一直反抗到底，因為被告的力氣太
    大，我反抗不了，褲子就被脫下來，之後被告要把他的生殖
    器放進陰道，我一直用手擋住陰道，不讓被告放進來，後來
    我跟被告說要去樓下刷牙、洗臉，就離開房間，並在樓下聯
    絡我的學長Ｃ男，Ｃ男就來帶我走，被告第1 次要將下體放進
    我的陰道時，剛開始Ｂ男在場，後來Ｂ男出去買飲料，第2 次
    時，Ｂ男全程都在場，第3 次我睡醒，就是早上的時候，被
    告叫Ｂ男去買早餐，所以Ｂ男不在場等語（本院侵訴卷第89至
    98、107 頁）。綜參證人Ａ女上開證詞可知，Ａ女不僅得以清
    楚描述事發經過及其細節（諸如被告對其進行幾次強制性交
    行為及何時為之、被告褪去其所穿衣物之情形、被告有無以
    手指插入陰道、有無強吻舉動、證人Ｂ男當時是否在場及其
    外出原因為何、證人Ｂ男聽見證人Ａ女將被告拉開之要求後作
    何反應等節），且歷次證詞前後一致、無明顯矛盾之瑕疵可
    指，倘非親身經歷，應無可能為前後主要內容相符之陳述，
    並具體詳述此等被害事實。
　㈣又證人Ａ女於110 年9 月19日晚間9 時5 分許至中山醫學大學
    附設醫院進行檢查，經醫師診察後，證人Ａ女之環陰部周圍
    有脫皮之紅疹，另警方將醫師採集自證人Ａ女之內褲、外陰
    部棉棒、陰道深部棉棒等檢體送交內政部警政署刑事警察局
    進行檢驗，其鑑定結論為「⒈被害人內褲褲底內層斑跡處精
    子細胞層檢出一男性體染色體DNA-STR主要型別，與涉嫌人
    丙○○DNA-STR型別相符……。⒉被害人外陰部棉棒、被害人陰道
    深部棉棒(主要型別），檢出同一種男性Y染色體DNA-STR型
    別，與涉嫌人丙○○型別相符，不排除其來自涉嫌人丙○○或與
    其具同父系血緣關係之人。」等節，亦有中山醫學大學附設
    醫院受理疑似性侵害案件驗傷診斷書、性侵害案件驗證同意
    書、疑似性侵害案件證物採集單、內政部警政署刑事警察局
    110 年11月2 日刑生字第1108010937號鑑定書等在卷足按（
    他字不公開卷第20至22、24、25頁，偵字公開卷第105 至11
    2 頁），可見證人Ａ女於案發後不久即至醫院驗傷，並在其
    內褲、外陰部、陰道採集到與被告DNA-STR型別相符之男性Y
    染色體。且依證人Ｂ男於偵訊時證稱：我於110 年9 月18日
    晚間9 時許遇到被告，我是要去臺中大肚車站，被告剛好看
    到我，就搶我的手機跟Ａ女對話，之後我把手機搶回來就回
    家了，被告就騎機車跟著我到家裡附近的小巷子，當時我打
    電話叫Ａ女下來開門，我走進家裡時，被告跟著我上去3 樓
    的房間，我跟Ａ女在那邊睡覺，第1 次，被告在滑手機，之
    後跟Ａ女在床上親親，我看到被告隔著衣服在亂摸Ａ女的肚子
    ，Ａ女叫我把被告拉開，我怕被告會打我，我就不敢拉，我
    有出門買飲料，回到3 樓房間時，被告跟Ａ女還在床上，之
    後我有看到被告把Ａ女拉到床下的墊子，最後發生什麼，我
    就不曉得了等語（他字公開卷第66至68頁）；於本院審理時
    所證：被告進到我們住處的3 樓房間後，就在床上滑手機，
    後來被告跟Ａ女躺在床上並且有蓋棉被，當時我有聽到Ａ女叫
    我把被告拉開，但是我沒有去拉被告，因為我怕被告會打人
    ，後來我口渴就出去買飲料，被告跟Ａ女還在房間裡面，我
    買完飲料又回到3 樓房間，隔天早上我睡醒後，被告叫我出
    去買早餐，Ａ女則去找朋友幫忙，等我買完早餐回來，Ａ女已
    經不在房間裡了等語（本院侵訴卷第118 至122  頁）。核
    與證人Ａ女前開所陳被告對其做出親吻的行為，與其要求證
    人Ｂ男將被告自其身上拉開時，證人Ｂ男並未為之，其後即外
    出買飲料，待證人Ｂ男返回上址住所3 樓房間時，被告就將
    其拉到床下的墊子上，及其於110 年9 月19日早上找友人幫
    忙，證人Ｂ男則依被告所言外出買早餐等節相符。是以，證
    人Ａ女指稱其遭被告強制性交既遂2 次、強制性交未遂1 次
    乙情，即非全然無憑。
　㈤另一般甫遭性侵害之人，或以向親友泣訴、聊天，或在社交
    平台上張貼訊息，俾轉移心情、抒發情緒，而觀諸證人Ａ女
    與證人Ｃ男之LINE對話紀錄所示內容（他字不公開卷第34至5
    1頁），證人Ａ女於其遭被告強制性交未遂、被告則在墊子上
    熟睡後，即聯繫證人Ｃ男告知其遭被告強制性交乙情，足徵
    證人Ａ女斯時應係面臨巨大精神壓力。且由證人Ａ女於110 年
    9 月19日上午11時42分許至59分許，以其行動電話傳送「以
    後不要帶甘蔗來找我」、「我真的…真的已經產生恐懼」、
    「其實我早上已經哭過了」、「你不要跟任何人講」、「我
    真的沒臉說」、「你不要跟甘蔗說是我跟你說的」、「我怕
    又被他怎樣」、「我昨天被他!!被他!!上了」、「我脫離不
    了」、「他力氣整個很大」、「不要跟任何人講」、「他硬
    要」、「但我阻止不了」、「我那時候一直反抗」、「他早
    上…也是一樣」等訊息予證人Ｃ男，及證人Ｃ男於該日中午12
    時許傳送「你現在人可以出來嗎」、「你現在出來找我　記
    得躲起來」等訊息予證人Ａ女而言，證人Ａ女除向證人Ｃ男敘
    述其因力氣過小而反抗無果，遂遭被告強制性交得逞一事外
    ，並傳達其因此哭泣、自覺沒臉說這件事、不知如何面對之
    心情，顯見證人Ａ女當時之情緒甚為低落，及處於羞愧、窘
    迫之狀態；衡以，部分妨害性自主犯行之被害人或因無法承
    受他人異樣眼光、指責，或考慮其與加害者彼此之關係、日
    後相處問題，遂選擇性地告知某人而不欲訴諸於外者並非少
    見，故證人Ａ女數度要求證人Ｃ男勿將此事對外張揚，尚屬合
    理。參以，證人Ａ女在案發後急於逃離案發現場一節，此觀
    其於該日中午12時許、12時1 分許回覆「去哪裡找你？」、
    「你來大肚？」、「我不知道怎麼面對」等語予證人Ｃ男即
    明，核與一般人甫遭性侵害後，常見不知所措、倉皇求助，
    及案發後身心受創等反應相符。再就證人Ａ女於該日中午12
    時3 分許至下午2 時22分許，向證人Ｃ男表示「但我現在產
    生恐懼」、「學長!!我現在出現害怕的狀態」、「早上…我
    下樓偷偷躲起來哭」、「我現在出門去全家…這裡好恐怖…」
    、「你等下有要載我去哪裡」、「我只知道…我現在很害怕
    」、「我想躲起來不想讓他找到我」、「他剛剛一直看著我
    　然後還碰我的大腿!!」、「你跟甘蔗說　叫他以後不要再
    來找我」、「我有陰影」等語，更見證人Ａ女極度畏懼被告
    ，並深怕如繼續留在現場，將再遭被告侵害之情。又依現今
    社會對性侵害之被害人投以異樣眼光之事仍時有所聞，對證
    人Ａ女而言，遭到他人強制性交本非光彩之事，更係攸關個
    人名節，苟非確有其事，證人Ａ女焉有可能率然憑空杜撰其
    遭被告強制性交，並將此情告知證人Ｃ男，甚至與證人Ｃ男相
    約在臺中大肚車站旁之全家便利超商碰面，以尋求證人Ｃ男
    之協助？況且，被告於109 年中秋節期間，曾至證人Ａ女之
    上址住所烤肉，且被告與證人Ｂ男之前是朋友一節，此經證
    人Ａ女於偵訊時、證人Ｂ男於本院審理時證述在卷（他字公開
    卷第55、56頁，本院侵訴卷第111 頁），佐以被告於偵訊時
    供稱：我與Ａ女見過2 、3 次面，有去她家烤肉，我認識Ｂ男
    ，是經由學弟介紹的等語（偵字公開卷第97、99頁），則以
    證人Ａ女於案發前與被告有所來往，且未見其與被告有何怨
    隙、糾紛，及被告係證人Ｂ男之朋友而論，證人Ａ女實無虛構
    情節、誣陷被告之理。基上各情，關於證人Ａ女指訴其遭被
    告強制性交既遂、未遂乙節，當非子虛，堪可採信。
　㈥被告於本案偵審期間雖以其因飲酒過量而斷片，不知道於犯
    罪事實欄一㈠至㈢所載期間內發生何事云云為辯（偵字公開卷
    第22、23、98至100 頁，本院侵訴卷第35、157 頁）。然依
    被告於警詢時所述：我於110 年9 月18日下午2 時許騎車先
    到大甲找朋友喝酒，再到清水找朋友繼續喝，由我的朋友騎
    車載我到處晃，朋友回家後，我自己騎車到龍井找朋友喝酒
    ，不知道喝到什麼時候，我就去臺中大肚車站找Ｂ男聊天，
    半夜不知道什麼時候，我跟Ｂ男說這麼晚了可以去你家睡嗎
    ？我忘記Ｂ男回什麼了，之後我就跟Ｂ男回家睡等語（偵字公
    開卷第23頁）；於偵訊時表示：從110 年9 月18日下午到晚
    上，我喝了威士忌、高梁、啤酒，高梁是胖胖瓶喝了2 罐和
    啤酒大罐玻璃瓶1 箱，威士忌好像也是喝2 罐等語（偵字公
    開卷第99頁），顯見被告於案發前意識清楚，否則何能詳述
    其於110 年9 月18日之行程、飲酒種類、數量，並向證人Ｂ
    男提出借宿之要求？此由卷附車行紀錄匯出文字資料、監視
    器影像翻拍照片顯示，被告係自行騎車從臺中大肚車站，前
    往證人Ｂ男之上址住所（偵字公開卷第73、74、75至79頁）
    ，亦足證之。而被告在上址住所3 樓房間內，和證人Ａ女、Ｂ
    男一起喝玻璃罐裝的啤酒乙事，固經證人Ａ女、Ｂ男於本院審
    理時證述在案（本院侵訴卷第98、118 頁），惟互核證人Ａ
    女於本院審理時證稱：被告喝酒後有講話、跟Ｂ男打打鬧鬧
    等語（本院侵訴卷第105 頁），及證人Ｂ男於本院審理時所
    證：被告是騎機車去我家的，我在臺中大肚車站跟被告聊天
    時，被告講話都正常，我聽得懂被告在講什麼，被告也聽得
    懂我在講什麼，被告到我家的3 樓房間後，還有跟我聊天，
    被告有喝玻璃罐的台啤，喝完之後有繼續講話，過程中都聽
    得懂對方在講什麼等語（本院侵訴卷第105  、118 、119 
    頁），足知被告於上址住所3 樓房間內雖有飲酒，但仍可與
    證人Ｂ男打鬧、聊天，難謂被告當時有何意識不清之情。何
    況警方檢視被告與證人Ｂ男所用行動電話，並詢問被告為何
    將其與證人Ｂ男之訊息收回時，被告供稱：我是怕那個打我
    的人，看到訊息後會打Ｂ男，所以我就把訊息收回等語（偵
    字公開卷第18頁），倘被告所辯其對案發之過程毫無印象，
    只記得於110 年9 月19日中午起來時，被1 個叫叔叔的人毆
    打乙情為真（偵字公開卷第97、98頁），且其與證人Ｂ男之
    對話紀錄與本案案情無涉，被告何須將彼等之對話訊息收回
    ？又為何認為其與證人Ｂ男之對話內容，恐使證人Ｂ男亦遭毆
    打？尤其，被告於本案偵審期間辯稱完全不記得當天發生何
    事，卻能記得案發當晚是證人Ａ女請其上樓，且於本院審理
    時請求傳喚證人Ｃ男到庭作證以證明此事（本院侵訴卷第125
     頁），自與常情有違，更與被告辯稱不記得案發過程之說
    詞互相矛盾。凡此可認被告實係記得案發過程，且就其所為
    何事知之甚詳，並無其所辯因酒後陷入酩酊狀態而陷於意識
    不清之情。即便被告當時曾飲用酒類，惟觀諸其前揭各項行
    為表現，並無陷於泥醉不省人事或完全無法認知、判斷事理
    之程度。被告及其辯護人徒以飲酒過量致醉酒以後之過程不
    復記憶、不知有無對證人Ａ女為強制性交行為云云為辯，係
    屬畏罪卸責之詞，洵不足取。
　㈦至於公訴意旨雖認被告係擅自侵入證人Ａ女之上址住所，而基
    於加重強制性交之犯意，對證人Ａ女為強制性交既、未遂等
    行為，而分別該當侵入住宅強制性交既、未遂之構成要件，
    然查：
　⒈按刑法第306 條侵入住居罪之保護法益係個人之住居權，即
    個人住居場所之安寧管理支配狀態，有不受其他無權者侵入
    或留滯住居內而受干擾、破壞之權利，住居權人對於其住居
    之範圍享有決定何人可以進入或停留其內之自由，從而所謂
    「侵入」，係指違反住居權人之意思或推定之意思而進入住
    居範圍內之意（最高法院110 年度台上字第246 號判決意旨
    參照）。又同條第1 項所稱無故侵入，係指無正當理由而侵
    入而言。所謂「正當理由」，並不限於法律上所規定者，若
    在習慣上或道義上所許可者，亦不能認為無故。即理由正當
    與否，應以客觀之觀察定之，凡法律、道義或習慣等所應許
    可，而無悖於公序良俗者，即可認為正當理由，蓋以正當理
    由之有無，屬於事實之範圍，無故侵入住宅罪之成立，須行
    為人主觀上具有明知其無權侵入，無正當理由仍執意侵入之
    故意；且該罪係保障個人居住安全，故在客觀上因行為人之
    侵入行為而危害個人居住安全即已成立（最高法院110 年度
    台上字第4938號判決意旨參照）。換言之，住宅既為一般人
    日常生活起居之核心領域，本質上即具有隱私保護之高度需
    求及不受打擾之合理期待，基於尊重住居權人過濾篩選外來
    訪客之自主性，除非另有法律規定為依據，或道義、習慣、
    一般社會通念所認可，而具備社會相當性之情形外，應以獲
    得住居權人之明示或默示同意為前提，始得進入其住宅；否
    則，如未獲允許而擅自入內，又無上述之正當理由，亦即依
    行為時之社會倫理通念，非屬相當而得受容許者，或所侵害
    之法益難認微小，而足以破壞社會倫理秩序、影響社會生活
    之正當或正常運作時，自應認屬無故侵入住宅，不因住居權
    人在行為人擅自進屋之際未予積極阻止，即可異其認定。
　⒉證人Ａ女於偵訊時僅稱：Ｂ男請我幫他開門，我才下樓幫Ｂ男開
    門，被告就跟著從後面走進來，我在樓下關門，關完門以後
    ，我到2 樓，被告就在樓梯等我，我進去3 樓的房間，被告
    就跟著我進去房間等語（他字公開卷第56頁），並未提及被
    告有強行闖入、伸手阻止其關門，或經其要求離去仍進屋等
    情；輔以證人Ａ女於本院審理時並稱：在被告要進到家裡時
    ，我有沒有做什麼表示，我已經忘記了等語（本院侵訴卷第
    101 頁），故證人Ａ女於本院審理時指稱印象中好像是被告
    闖進來云云（本院侵訴卷第124 頁），是否屬實，容非無疑
    。又證人Ｂ男於本案偵審期間雖稱：Ａ女幫我開門時，被告把
    門拉住，不讓Ａ女關門，被告就闖進來，之後跟著我上去3 
    樓的房間等語（他字公開卷第67頁，本院侵訴卷第111 頁）
    ，惟由證人Ａ女、Ｂ男於本院審理時關於證人Ｂ男進屋後即逕
    自上樓，證人Ａ女則留下來關門之證詞（本院侵訴卷第117 
    、123 、124 頁），與證人Ｂ男於本院審理時陳稱：我不記
    得被告怎麼闖進來、怎麼跟Ａ女說為什麼要進到我家的事了
    ，我也沒有問被告或Ａ女為何被告會進到家裡等語（本院侵
    訴卷第111 、117 、123 頁），可知證人Ｂ男係先於被告進
    屋、上樓，其如何知悉被告有拉住大門、闖入屋內之舉？是
    以，證人Ｂ男前揭所述被告不讓證人Ａ女關門並闖入屋內之情
    節，是否為證人Ｂ男親自見聞實有可議之處，即無以資為證
    人Ａ女指述被告闖進屋內的補強證據。再者，證人Ａ女於本院
    審理時雖謂其礙於祖母已經就寢，不敢講話太大聲，所以沒
    有請被告出去，也因為不敢趕人，所以不敢趕被告出去等語
    （本院侵訴卷第108 頁），證人Ａ女即便未大聲吆喝，仍可
    明白向被告表示不同意其進屋，或做出希望被告離去之手勢
    或其他動作，除展現其反對或不欲被告進屋之目的，亦能避
    免驚擾已就寢之祖母，惟由卷內現存事證無從認定證人Ａ女
    有為此等表示；而證人Ａ女於本院審理時所述那時候應該沒
    有同意被告進到家裡等語（本院侵訴卷第109 頁），及證人
    Ｂ男於本院審理時陳稱其與證人Ａ女有叫被告出去等語（本院
    侵訴卷第123 頁），均無其他事證可佐，自難徒憑證人Ａ女
    、Ｂ男單方之詞，執為不利於被告之認定。尤以證人Ａ女在被
    告進入房間後，即在一旁使用行動電話，並任由被告在房內
    與證人Ｂ男聊天、打鬧，其後復與被告一同飲酒等節，業經
    證人Ａ女、Ｂ男於本院審理時均證述：被告進入房間後，Ａ女
    在旁邊滑手機，被告則與Ｂ男聊天、打鬧、說玩笑話，之後
    被告就和Ａ女、Ｂ男一同飲酒等語甚明（本院侵訴卷第88至90
    、98、99、103 、104 、113  、114 頁），於此要難認為
    被告自行進入證人Ａ女、Ｂ男上址住所前、後，有未徵得住居
    權人即證人Ａ女、Ｂ男同意之情。另外被告和證人Ｂ男係朋友
    ，此前曾至證人Ａ女、Ｂ男之上址住所烤肉一節，業如前述；
    且就被告與證人Ｂ男在臺中大肚車站聊天，並使用證人Ｂ男所
    用行動電話邀約證人Ａ女外出見面，而為證人Ａ女所拒後，證
    人Ａ女回稱要來自己來等情，亦有證人Ａ女於110 年9 月19日
    上午11時46、47分許，以其行動電話傳送「從頭到尾都是他
    （按即被告）叫我出去的」、「後來我不是說懶得出去？叫
    他自己來？」、「我叫他自己來是隨口說說的」、「結果Ｂ
    男還真的把人帶上樓」等語予證人Ｃ男之LINE對話紀錄截圖
    存卷足憑（他字不公開卷第36頁），致使被告主觀上認為其
    已獲得證人Ａ女、Ｂ男之同意，遂跟隨證人Ｂ男返回其等上址
    住所並進屋，自無悖於常情之處，故被告於本院審理時辯稱
    ：是證人Ａ女叫我上樓等語（本院侵訴卷第125 頁），指其
    並無無故侵入住宅之犯意，尚非無據，應可採信。退步言之
    ，縱然證人Ａ女、Ｂ男未就被告能否進屋一事予以明示，惟以
    證人Ａ女、Ｂ男與被告在房內聊天、飲酒之舉，應可推認證人
    Ａ女、Ｂ男有默示被告進入住宅之意思。準此，既無證據足以
    證明證人Ａ女於被告進屋前、後，有出言要求被告離去上址
    住所乙情，且就被告有無阻止證人Ａ女關門或趁機尾隨證人Ｂ
    男而闖進屋內一事，證人Ａ女、Ｂ男之證詞亦有上揭瑕疵可指
    ，本於「罪證有疑，利於被告」之證據法則，實不得遽謂被
    告係無故侵入上址住所。
　⒊第按刑法第222 條第1 項第7 款所規定犯前條之強制性交罪
    而有侵入住宅之加重強制性交罪者，必以行為人侵入之初，
    即基於強制性交之意思所為，方符其加重之構成要件，倘其
    係以他故侵入住宅，在侵入之後，始另行起意對被害人強制
    性交者，尚難論以該條款之侵入住宅加重強制性交罪（最高
    法院110 年度台上字第320 號判決意旨參照）。關於被告進
    入上址住所3 樓房間後，係先與證人Ｂ男聊天、打鬧，並和
    證人Ａ女、Ｂ男一起飲酒，嗣後被告才對證人Ａ女為犯罪事實
    欄一㈠至㈢所載強制性交犯行等節，已如前述，職此，可否逕
    認被告進入住宅之初，自始即存有欲對證人Ａ女強制性交之
    意？顯有疑義。遑論公訴意旨對被告係基於強制性交之意思
    ，而侵入證人Ａ女之上址住所乙事，並未舉證加以證明，自
    不得驟以侵入住宅強制性交罪責相繩。
二、綜上所述，本案事證明確，被告及其辯護人前揭所辯均有未
    洽，無足憑採。本案事證已臻明確，被告上開犯行均堪認定
    ，應依法論科。
參、論罪科刑
一、按「稱性交者，謂非基於正當目的所為之下列性侵入行為：
    一、以性器進入他人之性器、肛門或口腔，或使之接合之行
    為。二、以性器以外之其他身體部位或器物進入他人之性器
    、肛門，或使之接合之行為。」刑法第10條第5 項定有明文
    。申言之，祇需性器或性器以外之其他身體部位或器物與被
    害人性器、肛門或口腔接合，即屬性交既遂。本案被告以如
    犯罪事實欄一㈠、㈡所載方式，將其手指、生殖器插入證人Ａ
    女之陰道，且均非基於任何正當目的，其行為自已符合刑法
    第10條第5 項所規定之性交既遂要件無誤。
二、核被告就犯罪事實欄一㈠、㈡所為，均係犯刑法第221 條第1 
    項之強制性交罪；就犯罪事實欄一㈢所為，係犯刑法第221 
    條第2 項、第1 項之強制性交未遂罪。
三、有關被告為犯罪事實欄一㈠至㈢所載犯行時，均未該當侵入住
    宅此加重構成要件之理由，業已詳論如前，是公訴意旨認被
    告就犯罪事實欄一㈠、㈡所示部分，均係犯刑法第222 條第1 
    項第7 款之侵入住宅強制性交罪嫌，及就犯罪事實欄一㈢所
    示部分，係犯刑法第222 條第2 項、第1 項第7 款之侵入住
    宅強制性交未遂罪嫌，尚非允洽，惟因起訴之社會基礎事實
    同一，且經本院當庭告知被告可能涉犯之罪名（本院侵訴卷
    第81、143 頁），自無礙於被告防禦權之行使，爰依刑事訴
    訟法第300 條規定，均變更起訴法條審理之。
四、被告於犯罪事實欄一㈠所載時、地，先後以手指、生殖器插
    入證人Ａ女陰道之數行為，乃係基於單一強制性交犯意與目
    的，於密接之時間及同一地點實施，侵害證人Ａ女之同一法
    益，各行為之獨立性極為薄弱，依一般社會健全觀念，難以
    強行分開，自應視為數個舉動之接續施行，合為包括之一行
    為予以評價，核屬接續犯而論以一罪。
五、另被告就犯罪事實欄一㈠至㈢所載犯行，係分別起意為之，可
    認被告所犯2 個強制性交罪、1 個強制性交未遂罪，犯意各
    別，行為互殊，應予分論併罰。
六、復按刑法第47條第1 項關於累犯加重之規定，係不分情節，
    基於累犯者有其特別惡性及對刑罰反應力薄弱等立法理由，
    一律加重最低本刑，於不符合刑法第59條所定要件之情形下
    ，致生行為人所受之刑罰超過其所應負擔罪責之個案，其人
    身自由因此遭受過苛之侵害部分，對人民受憲法第8 條保障
    之人身自由所為限制，不符憲法罪刑相當原則，牴觸憲法第
    23條比例原則。於此範圍內，有關機關應自本解釋公佈之日
    起2 年內，依本解釋意旨修正之。於修正前，為避免發生上
    述罪刑不相當之情形，法院就該個案應依本解釋意旨，裁量
    是否加重最低本刑（司法院釋字第775 號解釋意旨參照）。
    被告前因傷害案件，經本院以109 年度簡字第618 號判決判
    處有期徒刑3 月，並經本院以109 年度簡上字第317 號判決
    駁回上訴而確定，於110 年2 月26日因徒刑執行完畢出監乙
    情，有臺灣高等法院被告前案紀錄表在卷可參（本院侵訴卷
    第171 、172 頁），是被告受徒刑之執行完畢，5 年以內故
    意再犯本案有期徒刑以上之罪，皆為累犯，審酌被告於前案
    執行完畢僅相隔7 個月，即再度罹犯刑章，未見有改過遷善
    之心，且本案與前案之犯行均使他人身體法益受到侵害，可
    徵被告主觀上欠缺對法律之尊重、對刑罰反應力薄弱，故本
    案縱予加重最低本刑，亦無刑罰過苛或違反罪刑相當原則、
    比例原則之特殊情事，是參照上開解釋意旨、考量累犯規定
    所欲維護法益之重要性、事後矯正行為人之必要性及兼顧社
    會防衛之效果等因素，就被告所犯2 個強制性交罪、1 個強
    制性交未遂罪，爰裁量均依刑法第47條第1 項規定加重其刑
    。
七、再就犯罪事實欄一㈢所示部分，被告雖已著手於強制性交之
    犯罪，惟因證人Ａ女奮力阻止，使被告無法將其生殖器插入
    證人Ａ女之陰道內，以致被告強制性交之犯行未能得逞而不
    遂，為障礙未遂犯。考量被告雖對證人Ａ女為強制性交行為
    ，然幸未使證人Ａ女之性自主法益遭受更進一步之侵害，爰
    依刑法第25條第2 項規定，按強制性交既遂犯之刑減輕之；
    併依刑法第71條第1 項規定，與前述累犯加重其刑部分，先
    加後減之。
八、爰以行為人之責任為基礎，審酌被告僅為滿足個人性慾，竟
    罔顧證人Ａ女對其展現之信賴，而為前述犯行，戕害證人Ａ女
    身心人格之健全發展、性自主決定權，造成證人Ａ女難以磨
    滅之傷害，被告之犯行所生惡害非輕，應嚴予非難；並考量
    被告否認犯行，且迄今未與證人Ａ女達成和（調）解，或彌
    補其所受損害、取得其諒宥等犯後態度；兼衡被告於本院審
    理中自述高中肄業之智識程度、從事粗工的工作、經濟狀況
    普通、無子之生活狀況（本院侵訴卷第160 頁），暨其犯罪
    之動機、目的、手段等一切情狀，分別量處如主文所示之刑
    暨衡酌被告之犯罪手法、犯罪時地等定其應執行刑。
據上論斷，應依刑事訴訟法第299 條第1 項前段、第300 條，刑
法第221 條第2 項、第1 項、第47條第1 項、第25條第2 項、第
51條第5 款，判決如主文。
本案經檢察官乙○○提起公訴，檢察官甲○到庭執行職務。
中　　華　　民　　國　　111 　年　　3 　　月　　24　　日
            刑事第四庭    審判長法  官  黃佳琪
                                法  官  魏威至
                                法  官  劉依伶
以上正本證明與原本無異。
如不服本判決應於收受送達後20日內向本院提出上訴書狀，並應
敘述具體理由；其未敘述上訴之理由者，應於上訴期間屆滿後20
日內向本院補提理由書（均須按他造當事人之人數附繕本）「切
勿逕送上級法院」。
告訴人或被害人如不服判決，應備理由具狀向檢察官請求上訴，
上訴期間之計算，以檢察官收受判決正本之日起算。
                                書記官  盧弈捷
中　　華　　民　　國　　111 　年　　3 　　月　　25　　日
附錄本案論罪科刑法條：
中華民國刑法第221條
（強制性交罪）
對於男女以強暴、脅迫、恐嚇、催眠術或其他違反其意願之方法
而為性交者，處3年以上10年以下有期徒刑。
前項之未遂犯罰之。

附表：
編號 犯罪事實 主文 1 犯罪事實欄一㈠ 丙○○犯強制性交罪，累犯，處有期徒刑參年貳月。 2 犯罪事實欄一㈡ 丙○○犯強制性交罪，累犯，處有期徒刑參年貳月。 3 犯罪事實欄一㈢ 丙○○犯強制性交未遂罪，累犯，處有期徒刑壹年捌月。